臺灣士林地方法院刑事判決
110年度金訴字第451號
公  訴  人  臺灣士林地方檢察署檢察官  
被      告  詹旻翰


上列被告因違反洗錢防制法等案件，經檢察官提起公訴（110年
度偵字第14959號、第15699號、第17816號、第18060號）及移送
併辦（臺灣臺中地方檢察署111年度偵字第15694號、第15695號
），被告於準備程序中為有罪之陳述，經本院合議庭裁定以簡式
審判程序審理，判決如下：
    主  文
詹旻翰幫助犯洗錢防制法第十四條第一項之洗錢罪，處有期徒刑
肆月，併科罰金新臺幣肆萬元，罰金如易服勞役，以新臺幣壹仟
元折算壹日。
    事  實
一、詹旻翰依其社會生活之通常經驗與智識思慮，雖可預見將己
    有金融帳戶之存摺、提款卡及提款密碼提供非屬親故或互不
    相識之人使用，有遭他人利用作為收受及提領詐欺取財犯罪
    所得財物之工具，並掩飾、隱匿特定犯罪所得去向及所在之
    可能，進而對該詐欺取財、洗錢正犯所實行之犯行施以一定
    助力，仍基於縱令生此結果亦不違其本意之幫助犯意，於民
    國110年4月27日起至110年5月5日間某日某時許，在臺北市○
    ○區○○○路00號「大發生猛海鮮」餐廳前，以新臺幣（下同）
    6,000元之代價，將如附表1所示帳戶之存摺簿、提款卡、提
    款密碼等物，提供與真實姓名年籍不詳之成年人所組成之詐
    欺集團有犯意聯絡之成年人，容任該詐欺集團作為詐欺取財
    、掩飾或隱匿特定犯罪所得之用。而該詐欺集團中真實姓名
    年籍不詳之成年人於取得如附表1所示帳戶之提款卡等物後
    ，旋基於意圖為自己不法所有、洗錢之犯意，分別於如附表
    2所示時間、地點，各以如附表2所示施用詐術方式對如附表
    2所示被害人行騙，致使如附表2所示被害人均陷於錯誤，先
    後於如附表2所示轉帳／匯款時間、地點，分別將如附表2所
    示金額轉（匯）入如附表1所示帳戶（各次被害人、施用詐
    術方式、轉帳／匯款時地、金額均詳如附表2所示），旋由該
    詐欺集團成員持如附表1所示帳戶之提款卡提領殆盡而形成
    資金追查斷點，詹旻翰因而以此方式幫助該詐欺集團成員向
    他人詐取財物，並掩飾、隱匿特定犯罪所得之去向及所在得
    逞。嗣因如附表2所示被害人於轉帳或匯款後察覺有異而報
    警處理，為警調閱相關開戶資料，復經詹旻翰於審判中自白
    犯行，始悉上情。
二、案經王政鑫訴請臺北市政府警察局士林分局、范睿訴請新北
    市政府警察局淡水分局、黃雯琪、李春香、陳思彤、顏同佑
    、黃品溱、陳毓淇訴請臺中市政府警察局東勢分局、張雅棠
    訴請彰化縣政府警察局芳苑分局報告臺灣士林地方檢察署檢
    察官偵查起訴、曾文均訴由新北市政府警察局中和分局、鄭
    宗沅訴由南投縣政府警察局埔里分局報告臺灣臺中地方檢察
    署檢察官移送併案審理。
    理  由
一、被告詹旻翰所犯係死刑、無期徒刑或最輕本刑為3年以上有
    期徒刑以外之罪，亦非高等法院管轄之第一審案件，其於準
    備程序進行中，先就被訴事實為有罪之陳述，經本院告知簡
    式審判程序之旨，並聽取檢察官及被告之意見後，經合議庭
    裁定由受命法官獨任進行簡式審判程序，是依刑事訴訟法第
    273條之2規定，本件之證據調查，不受同法第159條第1項、
    第161條之2、第161條之3、第163條之1及第164條至第170條
    規定之限制，合先敘明。
二、認定犯罪事實所憑之證據及理由：
（一）上揭犯罪事實，業據被告於本院審理中坦白承認（見本院
      卷第120至121、134、144、145頁），核與證人即告訴人
      王政鑫、范睿、黃雯琪、李春香、陳思彤、顏同佑、黃品
      溱、陳毓淇、張雅棠、曾文均、鄭宗沅、被害人蔡和潤分
      別於警詢中指述：其等先後於如附表2所示時地，均因遭
      詐欺集團成年成員各以如附表2所示方式詐騙，致使其等
      均陷於錯誤，進而分別將如附表2所示金額之款項轉（匯
      ）入被告所提供如附表1所示帳戶內，旋遭提領殆盡之被
      害情節大致相符，並有如附表2證據及卷存頁碼欄所示書
      證在卷可資佐證（證據及卷存頁碼均詳如附表2所示），
      足見如附表2所示被害人確均有因遭詐欺集團成年成員詐
      騙而轉帳或匯款至如附表1所示帳戶以交付財物之情事，
      是被告上開金融帳戶確實遭詐欺集團成年成員掌握，作為
      取得、保有詐得款項，並避免檢警追查洗錢使用之工具乙
      節，堪以認定。
（二）又詐欺集團利用他人帳戶供作詐得款項出入之帳戶，為避
      免帳戶持有人逕自辦理提款卡掛失止付事宜，致使無法從
      該帳戶內領出犯罪所得，或遭帳戶持有人隨時可憑個人身
      分證件辦理補發存摺簿或變更提款密碼，將帳戶內轉（匯
      ）入之款項提領一空，致使其等精心策劃詐得之款項化為
      烏有，衡諸常情，必定使用其等所能明確掌控之金融帳戶
      ；而如附表2所示被害人分別將如附表2所示金額之款項轉
      （匯）入被告上開金融帳戶內，旋遭提領殆盡等情，已如
      上述，顯見本案詐欺集團於取得上開金融帳戶提款卡用以
      遂行其等詐取財物之犯行時，應係在不違背被告之本意下
      使用上開金融帳戶之提款卡，始得於短暫之時間內，順利
      提領如附表2所示被害人遭詐騙而轉（匯）入之款項，並
      確保詐得款項不致遭被告領取或遭掛失止付而無從領出。
（三）再者，金融帳戶為個人理財之工具，存摺簿、提款卡及提
      款密碼攸關個人財產權益之保障，具有高度私人專屬性，
      依通常社會生活之經驗，除非與本人具有信賴關係或其他
      特殊原因者外，難認有何理由可任由本人以外之人自由流
      通使用之，一般人均有妥為保管防阻他人任意使用之認識
      ；而詐欺集團藉由他人之金融帳戶作為被害人轉帳或存入
      款項之交易媒介，並用以掩飾、隱匿詐欺犯罪所得之去向
      及所在，業經電視新聞及報章雜誌等大眾傳播媒體廣為報
      導，政府亦極力宣導，且有警示標誌張貼於各金融機構及
      提款機等處，期使民眾注意防範，倘若有人特意向他人要
      求提供以他人名義申辦之金融帳戶存摺簿、提款卡及提款
      密碼使用，該提供自身或他人所申辦之金融帳戶存摺簿、
      提款卡及提款密碼與他人使用者，理應可以預見其所提供
      他人使用之金融帳戶有遭人利用於從事詐欺取財等財產犯
      罪，並持以掩飾、隱匿特定犯罪所得之去向及所在之可能
      性。經查，被告於本案發生時，已為20餘歲之成年人，其
      教育程度為高職畢業，先後從事餐廳廚房、外場 、加油
      站、房務員等工作，並曾申辦金融帳戶使用等情，業經被
      告供明在卷（見本院卷第145頁），顯見被告於提供上開
      金融帳戶資料時，已有一定工作經驗，並具有使用金融帳
      戶之經驗；復觀其當庭應訊之表現，應係具有一般社會智
      識經驗之成年人，是依被告之年齡、教育程度及社會閱歷
      ，其於交付上開具高度專屬性之金融帳戶與不相熟識之人
      使用之際，縱使無法確知是否可能作為收受及提領特定犯
      罪所得使用，並在他人提領款項後產生掩飾、隱匿特定犯
      罪所得去向及所在之結果，亦無法確知係以何種方法於何
      時何地為財產犯罪而致被害人將款項轉帳或匯入金融帳戶
      ，並由何人於何時何地出面提領款項而形成資金追查斷點
      等具體計畫內容，然被告主觀上知悉將己有金融帳戶提供
      非屬親故或互不相識之人使用，有遭他人利用作為特定犯
      罪所得出入及提領工具，並在他人提領款項後產生金流之
      斷點，阻礙國家追查特定犯罪所得去向之可能，猶仍提供
      己有金融帳戶與身分不詳之第三人使用，且事後亦未積極
      辦理止付或停用，縱令其所提供之金融帳戶係供他人取得
      詐欺取財犯罪所得，並在他人提領款項後產生掩飾、隱匿
      特定犯罪所得之結果，進而對該詐欺取財、洗錢正犯所實
      行之犯行施以一定之助力，亦不違背其本意，自難謂被告
      並無幫助他人實行詐欺取財、洗錢犯罪之不確定故意，足
      徵被告上開任意性自白與事實相符，堪以採信。綜上所述
      ，本件事證明確，被告犯行洵堪認定，應依法論科。
三、論罪科刑部分：
（一）按刑法上之幫助犯，係指以幫助之意思，對於正犯資以助
      力，而未參與實行犯罪之行為者而言；又幫助犯固須正犯
      已著手實行犯罪，且其行為達於可罰之程度，始能構成，
      然該正犯事後是否受訴追或刑罰之執行，則於幫助犯之成
      立不生影響。經查，如事實欄一所示詐欺集團成員詐取如
      附表2所示被害人之財物，構成刑法第339條第1項之詐欺
      取財罪，核屬洗錢防制法第3條第2款所指之特定犯罪，而
      本案犯罪所得財物業已轉（匯）入被告上開所提供之金融
      帳戶，並由如事實欄一所示詐欺集團派員出面收取自上開
      金融帳戶所提領之現金，自形式上觀察，已與如事實欄一
      所示詐欺集團向各該被害人詐得之款項，產生金流之斷點
      ，實際上已發生掩飾、隱匿特定犯罪所得去向及所在之效
      果，阻礙國家對詐欺犯罪所得之追查、處罰，自屬洗錢防
      制法第2條第2款所稱之洗錢行為；而被告雖提供上開金融
      帳戶，容任該詐欺集團作為詐欺取財、掩飾、隱匿特定犯
      罪所得之用，惟卷內並無積極證據證明被告有以自己實行
      詐欺取財、洗錢犯罪之意思，而與他人為詐欺取財、洗錢
      犯罪之犯意聯絡，或有直接參與詐欺取財、洗錢犯罪構成
      要件行為分擔之情事；又詐欺集團所屬成員間有關共犯人
      數、詐騙計畫、行騙手法及成員間之行為分擔等情，具有
      高度隱密性，終究非外界所能窺知，而依卷內現存資料，
      既無其他足認被告就該詐欺集團所屬成員之共犯人數、犯
      罪分工及行騙手段等情節有所預見之積極事證可供審酌之
      情況下，則被告僅就其所認識之範圍負責。從而，被告以
      幫助詐欺取財、幫助洗錢之意思，對該詐欺集團遂行詐欺
      取財、洗錢之犯行資以助力，而參與詐欺取財、洗錢罪構
      成要件以外之行為，而如事實欄一所示詐欺集團成年成員
      已因被告上開施以助力之幫助行為而順利詐得款項，並掩
      飾、隱匿特定犯罪所得之去向及所在，是被告上開幫助犯
      罪之行為，自應就其所認識之範圍成立幫助犯，且不因如
      事實欄一所示詐欺集團成年成員上開可罰之詐欺取財、洗
      錢行為，是否業經起訴、判刑或受刑之執行而受影響。核
      被告所為，係犯刑法第30條第1項前段、第339條第1項之
      幫助詐欺取財罪、刑法第30條第1項前段、洗錢防制法第1
      4條第1項之幫助一般洗錢罪。
（二）又被告以一交付如附表1所示帳戶之提款卡等物與真實姓
      名年籍不詳之成年人之行為，幫助詐欺集團成員詐得如附
      表2所示被害人之財物，並掩飾、隱匿特定犯罪所得之去
      向及所在，應僅能就被告上開行為為一次評價，以免重複
      評價其行為，是被告係一幫助行為，幫助他人對數名被害
      人實行數個詐欺犯行，並同時觸犯上開數罪名，為想像競
      合犯，應依刑法第55條之規定，從一重之幫助一般洗錢罪
      處斷。再公訴意旨雖未敘及被告就如附表2編號12至13所
      示部分涉犯之幫助詐欺取財、幫助洗錢犯行，然此部分事
      實與業經起訴之部分，既有想像競合犯之裁判上一罪關係
      ，復據臺灣臺中地方檢察署檢察官以111年度偵字第15694
      號、第15695號移請併案審理，為起訴效力所及，本院自
      應併予審究。
（三）刑之減輕事由：
    1.被告於本院審判中自白如事實欄一所示幫助洗錢犯行，應
      依洗錢防制法第16條第2項規定減輕其刑。
    2.被告係以幫助之意思，對正犯資以助力而未參與上開犯罪
      構成要件行為之實行，為幫助犯，其犯罪情節及惡性，與
      實行犯罪之正犯不能等同評價，爰依刑法第30條第2項規
      定，按正犯之刑減輕之，並依刑法第70條之規定遞減之。
（四）爰審酌被告雖非實際遂行詐欺取財、洗錢犯行之人，然其
      輕率提供金融帳戶，容任他人從事不法使用，造成此類犯
      罪層出不窮，嚴重危害財產交易安全與社會經濟秩序，惟
      念及被告於犯後業已坦承犯行，並與如附表2編號5、7所
      示告訴人成立和解，賠償其等所受部分損害，此有本院11
      1年7月4日和解筆錄、111年7月13日、111年7月14日電話
      紀錄表等件存卷可考（見本院卷第123、127、153、154頁
      ），態度尚可，兼衡酌被告之品性素行、犯罪動機、目的
      、手段、被害人數及遭詐騙之金額、生活狀況（未婚，目
      前無業）、教育程度為高職畢業、犯罪所生損害，暨各該
      告訴人之意見（見本院審查卷第69頁、本院卷第121頁）
      等一切情狀，量處如主文所示之刑，並就罰金刑部分，審
      酌被告之職業、經濟能力、維持刑罰執行之有效性與公平
      性等情狀，諭知易服勞役折算標準。又被告所犯幫助一般
      洗錢罪，其法定本刑之最重本刑已逾有期徒刑5年，不符
      刑法第41條第1項所定犯最重本刑為5年以下有期徒刑以下
      之刑之罪始得易科罰金之規定，是本判決就被告所犯幫助
      一般洗錢罪之宣告刑，不得併予宣告易科罰金之折算標準
      ，惟執行檢察官仍可審酌被告是否得依刑法第41條第3項
      之規定易服社會勞動，附此敘明。
四、沒收部分：
（一）被告犯如事實欄一所示犯行取得6,000元之報酬，已如上
      述，然因被告業已與如附表2編號5、7所示被害人達成和
      解，並賠償15,000元乙節，業經被告供明在卷，並有本院
      111年7月4日和解筆錄、111年7月13日、111年7月14日電
      話紀錄表等件存卷可考（見本院卷第123、127、153、154
      頁），足認上開被害人就此部分所受損害已獲填補而回復
      合法之財產秩序，已生犯罪所得實際合法發還被害人之效
      ，是依刑法第38條之1第5項之規定，本件就此部分不生宣
      告犯罪所得沒收或追徵價額之問題。
（二）按犯洗錢防制法第14條之罪，其所移轉、變更、掩飾、隱
      匿、收受、取得、持有、使用之財物或財產上利益，沒收
      之，洗錢防制法第18條第1項前段定有明文。此規定係採
      義務沒收主義，惟該條文並未規定「不問屬於犯罪行為人
      與否」均沒收之，自仍以屬於被告所得管領、處分者為限
      ，始應予以沒收。查被告係將如附表1所示帳戶交由他人
      使用，業經本院依積極證據詳加認定如上，而如附表2所
      示被害人遭詐騙之款項，已經由詐欺集團成員提領，非屬
      被告所有，亦非在被告實際掌控中，是其就上開所隱匿之
      財物既不具所有權及事實上處分權，自無從依洗錢防制法
      第18條第1項規定宣告沒收。
據上論斷，應依刑事訴訟法第273條之1第1項、第299條第1項前
段，洗錢防制法第14條第1項、第16條第2項，刑法第11條、第30
條第1項前段、第2項、第339條第1項、第55條、第42條第3項前
段、第38條之1第5項，刑法施行法第1條之1第1項，判決如主文
。
本案經檢察官楊舒婷提起公訴，檢察官李毓珮移送併案審理，檢
察官馬凱蕙到庭執行職務。
中　　華　　民　　國　　111 　年　　7 　　月　　18　　日
                  刑事第四庭  法  官  彭凱璐
以上正本證明與原本無異。
如不服本判決應於收受送達後20日內向本院提出上訴書狀，並應
敘述具體理由；其未敘述上訴理由者，應於上訴期間屆滿後20日
內向本院補提理由書（均須按他造當事人之人數附繕本）。因疫
情而遲誤不變期間，得向法院聲請回復原狀。
                              書記官  羅淳柔
中　　華　　民　　國　　111 　年　　7 　　月　　18　　日
附錄論罪科刑法條：
中華民國刑法第30條
幫助他人實行犯罪行為者，為幫助犯。雖他人不知幫助之情者，
亦同。
幫助犯之處罰，得按正犯之刑減輕之。
中華民國刑法第339條
意圖為自己或第三人不法之所有，以詐術使人將本人或第三人之
物交付者，處五年以下有期徒刑、拘役或科或併科五十萬元以下
罰金。
以前項方法得財產上不法之利益或使第三人得之者，亦同。
前二項之未遂犯罰之。
洗錢防制法第2條
本法所稱洗錢，指下列行為：
一、意圖掩飾或隱匿特定犯罪所得來源，或使他人逃避刑事追訴
    ，而移轉或變更特定犯罪所得。
二、掩飾或隱匿特定犯罪所得之本質、來源、去向、所在、所有
    權、處分權或其他權益者。
三、收受、持有或使用他人之特定犯罪所得。
洗錢防制法第14條
有第二條各款所列洗錢行為者，處七年以下有期徒刑，併科新臺
幣五百萬元以下罰金。
前項之未遂犯罰之。
前二項情形，不得科以超過其特定犯罪所定最重本刑之刑。